最　高　行　政　法　院　裁　定　　　　　　　　　　九十三年度裁字第五一一號
　　抗　告　人　甲○○
右抗告人因與相對人行政院等二相對人間公民投票法事件，對於中華民國九十三年三
月十九日臺北高等行政法院九十三年度訴字第四二三號裁定提起抗告，本院裁定如左
︰
　　主  文
抗告駁回。
抗告訴訟費用由抗告人負擔。
　　理  由
一、本件抗告人於原審起訴主張略以：按公民投票涉及法律或其他行政之爭議，依公
    民投票法第五十四條之規定應依行政爭訟程序解決之。此項公民投票之決定，對
    外直接發生法律之效果之單方行政行為，依行政程序法第九十二條規定，適用有
    關行政處分之規定，依行政訴訟法第九條之規定，為維護公益，就無關自己權利
    及法律上利益之事項，對於行政機關之違法行為，得提起行政訴訟。公民投票法
    第十七條第一項規定：當國家遭受外力威脅，致國家主權有改變之虞時，總統得
    經行政院院會之決議，就攸關國家安全事項，交付公民投票。行政院於民國九十
    三年二月四日決議同意總統的兩項公投案：三二○公投之第一案係所謂的「強化
    國防公投」，主文為「臺灣人民堅持台海問題應該和平解決。如果中共不撤除瞄
    準臺灣的飛彈、不放棄對臺灣使用武力，你是不是同意政府增加購置反飛彈裝備
    ，強化臺灣自我防衛能力？」；第二案係所謂「對等談判公投」，主文為：「你
    是不是同意政府與中共展開協商談判，推動建立兩案和平穩定的互動架構，謀求
    兩案的共識與人民的福祉？」查公民投票法為公民程序法及實體空白法。第二條
    及第十七條之規定，僅抽象的空白規定，如公投案不符合法律抽象空白的規定，
    公投案無從填實，即不得交付公民投票。行政院決議同意總統之此兩項公投案，
    均針對國家遭受外力威脅，致國家主權有改變之虞的事實，提出攸關國家安全事
    項之公投案。第一案為所謂「強化國防公投」，第二案為所謂的「對等談判公投
    」。無法填入空白的「國家安全事項」中。行政院不得為此同意之決議，竟違法
    為此同意決議之行為，顯然違法。三二○公投的第一案所謂「強化國防公投」，
    屬國防行政的重大政策；第二案所謂「對等談判公投」，屬於陸委會兩岸行政重
    大政策。依公民投票法第十六條、第二條第二項第三款，屬於立法院「重大政策
    之創制或複決」公投事項。是行政院之決議，顯然違法而侵越立法院的職權，破
    壞憲政分權原則，踐踏國法專制獨裁，顯屬違法行為。行政院決議同意總統所提
    的兩項公投案，顯不符合公民投票法第十七條之規定，爰依公民投票法第五十四
    條及行政訴訟法第九條規定，起訴請求撤銷行政院九十三年二月三日所為總統所
    提於三月二十日兩項公民投票案同意之決議（如未於九十三年三月二十日前判決
    ，縮減為確認該決議無效之訴）並准予假執行之判決。經原法院以抗告人之訴不
    合法，裁定駁回其訴。
二、按行政訴訟法第九條規定：「人民為維護公益，就無關自己權利及法律上利益之
    事項，對於行政機關之違法行為，得提起行政訴訟。但以法律有特別規定者為限
    。」抗告人主張其係依行政訴訟法第九條及公民投票法第五十四條規定提起本件
    公益訴訟，惟查公民投票法第五十四條規定：「公民投票若涉及中央與地方職權
    劃分或法律之爭議或其他之行政爭議，應依大法官釋憲或依行政爭訟程序解決之
    。公民投票訴訟之管轄法院，依下列之規定．．．」僅就公民投票有關之法律爭
    議或其他行政爭議，定其審判權之歸屬，而未明訂任何人均得就無關其個人權利
    或法律上利益之事項提起公益訴訟之規定，原裁定以抗告人提起本件訴訟，與行
    政訴訟法第九條規定之要件不合，尚無違誤。其次確認行政處分無效之訴訟，須
    已向原處分機關請求確認其無效，未被允許或經請求後，於三十日內不為確答者
    ，始得提起之，行政訴訟法第六條第二項定有明文，本件抗告人並未舉證證明其
    已向行政院請求，未被允許或行政院於三十日內不為確答，則其備位請求確認該
    決議無效之訴，於法亦有未合，抗告人之請求，不應准許。況抗告人所指前揭兩
    項公民投票案，經於九十三年三月二十日舉行投票完畢，第一案強化國防及第二
    案對等談判之投票結果，均經否決在案，經中央選舉委員會九十三年三月二十六
    日中選一字第○九三三一○○一三一號公告在案，即無撤銷行政院九十三年二月
    四日所為總統所提於九十三年三月二十日上開公民投票案同意之決議之實益，而
    上開二項公民投票案，既經否決，自不生公民投票法第三十一條所定應由權責機
    關為實現該投票案內容必要處置或為其他效力行為之問題，亦無令行政機關為回
    復原狀之必要處置之問題，本件抗告人提起本訴訟，亦欠缺訴之利益，其起訴難
    認合法。又抗告人並非依行政訴訟法第四條提起本件訴訟，原裁定有關其起訴不
    符撤銷訴訟之要件及公民投票法第五十五條規定部分之論述，均屬贅語，惟尚不
    影響裁定之結果，仍應予以維持。
三、依行政訴訟法第一百零四條、民事訴訟法第九十五條、第七十八條，裁定如主文
    。
中　　華　　民　　國　　九十三　　　年　　　五　　　　月　　　六　　　　日
                    最 高 行 政 法 院  第 五 庭
                                審 判 長 法  官　　　趙　永　康
                                         法  官      黃  璽  君
                                         法  官　　　廖  宏  明
                                         法  官　　　鄭　淑　貞
                                         法  官　　　黃　合　文
右  正  本  證  明  與  原  本  無  異
　　　　　　　　　　　　　　　　　　　　 法院書記官　阮  桂  芬
中　　華　　民　　國　　九十三　　　年　　　五　　　　月　　　六　　　　日
